臺灣高等法院刑事裁定
109年度抗字第2110號
抗  告  人  
即  受刑人  黃國民


                    （現於法務部○○○○○○○○○○○執行）
上列抗告人即受刑人因聲請定其應執行刑案件，不服臺灣臺北地
方法院中華民國109年11月16日裁定（109年度聲字第2375號），
提起抗告，本院裁定如下：
    主  文
抗告駁回。
    理  由
一、原裁定意旨略以：抗告人即受刑人黃國民因毀棄損壞、施用
    第一級、第二級毒品等案件，經法院先後判處如附表所示之
    刑，並均分別確定在案，有各該判決書及臺灣高等法院被告
    前案紀錄表在卷可稽，是檢察官依受刑人於民國109年11月5
    日出具載明請求就得易科罰金之罪與不得易科罰金之罪合併
    定應執行刑之聲請書，聲請定其應執行，經臺灣臺北地方法
    院核後認聲請為正當，定其應執行之刑，且應於各刑之最長
    期以上，即於附表所示14罪宣告刑之最長期（即有期徒刑1
    年4月）以上，不得逾越刑法第51條第5款所定法律之外部界
    限，即不得重於附表所示14罪宣告刑之總和（即有期徒刑7
    年4月），亦應受內部界限之拘束，即不得重於附表編號1至
    11所示11罪原所定應執行刑，與附表編號12至14所示宣告刑
    之總和（即有期徒刑6年10月），兼衡受刑人違犯各罪之犯
    罪動機、目的、行為態樣、違反義務之嚴重性、所生危害等
    總體情狀，依刑事訴訟法第477條第1項、刑法第50條第1項
    但書第1款、第2項、第51條第5款、第53條，裁定定其應執
    行刑6年4月等語。
二、抗告意旨略以：㈠按刑法第51條數罪併罰，明文規定「宣告
    多數有期徒刑者於各刑中最長刑期以上各刑合併刑期定其刑
    期。」。㈡再按法律上屬於自由裁量事項並概無法律上之拘
    束，在法律上有其外部界限及內部界限，前者為法律之具體
    規定，使法院得以具體選擇為適當之裁判，後者為法院秩序
    之理念所在，二者均不得有所逾越，在數罪併罰有二裁判以
    上應定其應執行之案件，法院所判刑之酌定固屬自由裁量事
    項，然對於法院之內部界限、外部界限均仍應受其拘束（最
    高法院97年度台抗字第531號裁定意旨參照）。㈢又按刑法第
    56條連續犯之規定，業於94年2月2日修正公布刪除，並於95
    年7月1日施行，而連續犯之所以廢除，係因實務界對於同一
    罪名認定過寬，所謂「概括犯意」經常可連續數年之久，且
    在採證上多趨於寬鬆，致過度擴張連續犯概念，併案浮濫，
    造成不公現象，在修正後基於連續犯原為數罪之本質，及刑
    之「公平原則」。考量過去視為連續犯罪原則上應回歸數罪
    併罰之處罰，以藉此維護刑罰之公平性，再按法院就裁量權
    之行使，除不得逾越法律規定範圍之外部性界限外，尚應受
    比例原則、公平正義原則之規定，謹守法律秩序之理念，體
    察法律之規範目的，使其結果實質正當，合於裁量之內部性
    界限，俾與立法本旨相契合，亦即必須符合所適用法律授權
    之目的，並受法律秩序之理念、法律感情及慣例所規範。且
    現階段之刑事政策，非僅在實現以往應報主義，而尤重受刑
    人在教化之功能及目的性，懇請給予有利於抗告人之裁定云
    云。
三、按裁判確定前犯數罪者，併合處罰之；又數罪併罰有二裁判
    以上宣告多數有期徒刑者，於各刑中之最長期以上，各刑合
    併之刑期以下，定其應執行之刑期；刑法第51條第5款、第5
    3條規定甚明。又按數罪併罰之定應執行之刑，係出於刑罰
    經濟與責罰相當之考量，並非予以犯罪行為人或受刑人不當
    之利益，為一種特別的量刑過程，相較於刑法第57條所定科
    刑時應審酌之事項係對一般犯罪行為之裁量，定應執行刑之
    宣告，乃對犯罪行為人本身及所犯各罪之總檢視，除應考量
    行為人所犯數罪反應出之人格特性，並應權衡審酌行為人之
    責任與整體刑法目的及相關刑事政策，在量刑權之法律拘束
    性原則下，依刑法第51條第5款之規定，採限制加重原則，
    以宣告各刑中之最長期為下限，各刑合併之刑期為上限，但
    最長不得逾30年，資為量刑自由裁量權之外部界限，並應受
    法秩序理念規範之比例原則、平等原則、責罰相當原則、重
    複評價禁止原則等自由裁量權之內部抽象價值要求界限之支
    配，使以輕重得宜，罰當其責，俾符合法律授與裁量權之目
    的，以區別數罪併罰與單純數罪之不同，兼顧刑罰衡平原則
    。個案之裁量判斷，除非有全然喪失權衡意義或其裁量行使
    顯然有違比例、平等諸原則之裁量權濫用之情形，即不得任
    意指其為違法（參照最高法院100年度台上字第314號裁定意
    旨）。是對於定應執行刑之案件，法院所為刑之酌定，本屬
    自由裁量事項，倘未逾法定裁量範圍（即各刑中之最長期以
    上、各刑合併之刑期以下之法定範圍內），即難謂其職權之
    行使有違誤。
四、經查：
　㈠抗告人即受刑人黃國民因毀棄損壞、施用第一級、第二級毒
    品等案件，經法院先後判處如附表所示之刑，均經分別確定
    在案，且附表編號1至14各罪均係在附表編號1裁判確定前所
    犯，有各該判決及本院被告前案紀錄表附卷可憑，檢察官聲
    請依刑法第53條、第51條第5款就附表所示之罪定應執行刑
    ，自屬正當，考量抗告人犯罪情節、行為次數，對於抗告人
    所犯數罪為整體非難評價及刑法量刑公平正義理念之內部限
    制，復權衡審酌抗告人之責任與整體刑法目的及相關刑事政
    策，認原裁定所定應執行刑有期徒刑6年4月，係在各宣告刑
    之最長期1年4月以上，各刑合併之刑期7年4月以下（計算式
    ：6月＋6月＋8月＋7月＋5月＋8月＋5月＋5月＋5月＋6月＋3月＋1年4月
    ＋2月＋6月），合於刑法第51條第5款規定所定之外部界限，
    亦未逾越上開編號1至11所定應執行之刑4年10月，與編號12
    至14之宣告刑，合計有期徒刑6年10月之內部性界限（計算
    式：4年10月＋1年4月＋2月＋6月），復無違反比例、平等諸原
    則之裁量權濫用情形，屬法院裁量職權之適法行使。
　㈡本院考量受刑人所犯如原裁定附表所示之7次施用第二級毒品
    、3次施用第一級毒品、1次侵占、1次竊盜、1次幫助詐欺取
    財、1次毀棄損壞共14罪，除施用毒品，屬危害個人身心健
    康之病患型犯罪外，其餘所犯侵占、竊盜、幫助詐欺取財、
    毀棄損壞等罪，則分屬不同侵害他人財產法益之犯罪行為類
    型，可見受刑人漠視法令禁制之情。是綜衡卷存事證及受刑
    人所犯數罪類型、次數、各罪之侵害法益、個別罪質內容、
    各罪犯罪情節、對其犯罪應予之整體評價等一切情狀，因認
    原審所定執行刑，已相當減輕受刑人之刑期，其所定應執行
    刑並未逾越法律所規定之範圍，亦無明顯過重而違背比例原
    則或公平正義之情形，與刑罰經濟、刑法定應執行刑之恤刑
    考量等法律規範目的均無違背，核屬原審法院定刑職權之適
    法行使，於法並無違誤。另抗告意旨雖援引其他案件於定應
    執行刑時均大幅減輕刑度而指摘原裁定不當云云，然個案情
    節不一，犯罪態樣、情節輕重、行為可非難性、反社會人格
    程度均不相同，顯無相互拘束之效力，自難比附援引而與本
    案定刑輕重相比較。是抗告意旨指摘原審定刑不當，並請求
    從輕定刑云云，自無可採。本件抗告為無理由，應予駁回。
據上論斷，應依刑事訴訟法第412條，裁定如主文。
中　　華　　民　　國　　109 　年　　12　　月　　24　　日
                  刑事第十三庭審判長法  官  王國棟
                                    法  官  曹馨方
                                    法  官　呂煜仁
以上正本證明與原本無異。
如不服本裁定，應於收受送達後5 日內向本院提出再抗告狀。
                                    書記官　林廷佳
中　　華　　民　　國　　109 　年　　12　　月　　24　　日